【裁判字號】    98,上易,1849
【裁判日期】    990224
【裁判案由】    妨害自由等
【裁判全文】
臺灣高等法院臺中分院刑事判決        98年度上易字第1849號
上  訴  人
即  被  告  丁○○
選任辯護人  宋永祥律師
            蔡得謙律師
上列上訴人因妨害自由等案件，不服臺灣南投地方法院九十八年
度易字第八八號中華民國九十八年八月十九日第一審判決（起訴
案號：臺灣南投地方法院檢察署九十七年度偵字第二二七七、二
七四五、三一七六號，九十八年度偵字第九七七號），提起上訴
，本院判決如下：
    主  文
原判決關於丁○○部分均撤銷。
丁○○共同以脅迫妨害人行使權利，未遂，處有期徒刑月，如
易科罰金，以新臺幣壹仟元折算壹日。又共同以強暴妨害人行使
權利，處有期徒刑伍月，如易科罰金，以新臺幣壹仟元折算壹日
。應執行有期徒刑柒月，如易科罰金，以新臺幣壹仟元折算壹日
。
    事  實
一、丁○○係「有限責任南投縣仁愛鄉良久林業生產合作社」（
    以下簡稱為「良久合作社」）之理事兼林場經理，因見良久
    合作社與丙○○就南投縣仁愛鄉中正村濁水事業林區第四一
    林班地第六區土地（以下簡稱為「系爭土地」）使用權利糾
    紛已久並涉訟多起，亟思將丙○○驅離系爭土地，乃於民國
    （下同）九十七年五月十七日上午十一時至十二時之間某時
    ，見丙○○有僱用工人多人採茶，即與同行之吳仁昭及另二
    名真實姓名年籍均不詳之成年人，共同基於妨害他人行使權
    利之犯意聯絡，推由吳仁昭在系爭土地上丙○○所搭蓋之製
    茶廠（以下簡稱為「系爭製茶廠」）外廣場，向在場之丙○○揚稱：「趕快停，不然會出事，我不騙你」等語，以此脅
    迫方式要丙○○叫其僱用之採茶工人不要再採茶，而妨害丙○○行使採茶之權利，但因丙○○未加理會，因而未遂。
二、丁○○於九十七年五月十八日上午十一時至十二時許，駕車
    搭載吳仁昭、劉泳成、洪勝彥及其他真實姓名年籍均不詳之
    成年男子四、五人，共同至系爭製茶廠之後，因見丙○○又
    在系爭製茶廠外之廣場晾曬茶菁，且又與乙○○在製茶廠內
    製茶，乃又與吳仁昭、劉泳成、洪勝彥及上開真實姓名年籍
    均不詳之成年男子多人同時基於毀損丙○○所有茶菁及妨害
    丙○○、乙○○行使製茶權利之犯意聯絡，先由劉泳成手持
    電擊棒（未扣案）向乙○○電擊，並將乙○○推倒，致乙○○受有左前臂、左臀部挫傷等傷害（所涉傷害部分，未據告
    訴），而施以強暴之手段，再由劉泳成、吳仁昭、洪勝彥等
    人共同以踐踏及潑灑農藥、消毒劑至茶菁及烘乾機及炒鍋機
    之方式，共同毀損丙○○所有置放在系爭製茶廠前空地及製
    茶廠內以及製茶機器內之茶菁，足以生損害於丙○○，並以
    此強暴之方式，妨害丙○○、乙○○行使製茶之權利。
三、案經丙○○訴由南投縣政府警察局仁愛分局報告臺灣南投地
    方法院檢察署檢察官暨自動檢舉偵查起訴。
    理  由
壹、證據能力部分：
一、按被告以外之人於偵查中向檢察官所為之陳述，除顯有不可
    信之情況者外，得為證據，此於刑事訴訟法第一百五十九條
    之一第二項定有明文。本案證人丙○○、乙○○、蘇素女、
    吳俊雄、施光信、吳仁昭等人於偵查中經檢察官偵訊時所為
    之陳述，本案上訴人即被告丁○○（以下簡稱為被告丁○○
    ）及其選任辯護人均未主張或釋明上開陳述證據之取得有何
    「顯有不可信之情況」，依據卷內證據本院亦認無此情形；
    則依據刑事訴訟法第一百五十九條之一第二項之規定，上開
    證人於偵查中經檢察官偵訊時所為之陳述，自堪認定具有證
    據能力。
二、又「被告以外之人於審判外之陳述，雖不符前四條之規定，
    而經當事人於審判程序同意作為證據，法院審酌該言詞陳述
    或書面陳述作成時之情況，認為適當者，亦得為證據」、「
    當事人、代理人或辯護人於法院調查證據時，知有第一百五
    十九條第一項不得為證據之情形，而未於言詞辯論終結前聲
    明異議者，視為有前項之同意」，此於刑事訴訟法第一百五
    十九條之五亦定有明文。除上開偵訊陳述之證據外，本案以
    下所引用之被告以外之人於審判外之陳述證據，業經本院於
    審判期日踐行調查證據程序，而無論是檢察官或是被告丁○○及其選任辯護人在本院言詞辯論終結前，均未爭議其證據
    能力，本院審酌該證據作成之情況，並無違法取證或陳述人
    非基於自由意願所為陳述之瑕疵，認為以之為證據均屬適當
    ，爰依據刑事訴訟法第一百五十九條之五之規定，均採為證
    據。
貳、犯罪事實之認定部分
一、本案被告丁○○在本院審理時，雖坦承伊確有於九十七年五
    月十七日上午偕同原審共同被告吳仁昭等三人一起到系爭土
    地現場，另被告丁○○在本院審理時亦是認伊在翌日即同月
    十八日上午，亦有再度偕同原審共同被告吳仁昭、劉泳成、
    洪勝彥等人一起上山，但被告丁○○矢口否認伊有上開犯罪
    情事，並為下列之辯解：
（一）伊係於九十五年一月十日始受雇「良久合作社」之經理，
      負責處理該合作社之事務。雖告訴人丙○○曾主張有權承
      租茶園，惟其占用地屬林務局南投林區管理處濁水溪事業
      區第四十一林班第六區，因該區附近山坡地遭濫墾、濫伐
      及濫建，長期以來即遭主管機關一再指示處理，尤以行政
      院農業委員會於九十六年六月七日以投政字第○九六四二
      一○八二二號函明示：「依森林法第四條規定，良久合作
      社以承租人視為森林所有人之身分，應就該地內遭竊佔種
      植茶樹及占用工寮等負管理責任，併儘速排除侵害」，故
      良久合作社不得已於九十六年十月十二日以台北龍口郵局
      第○○二七三號存證信函終止告訴人丙○○之租約在案。
      惟此究屬「良久合作社」與告訴人丙○○間之糾紛，與伊
      個人無涉，伊受「良久合作社」之雇用僅忠於執行經理事
      務，伊與告訴人丙○○之間並無任何糾紛或恩怨，其後係
      因合作社主席見上開濫建及租約之爭議協調多年未能解決
      ，後向立法委員陳情，伊才受理事主席之囑，帶同劉泳成
      等人上山前往了解現況，無關個人利害關係，並無犯罪之
      目的與動機，公訴人指訴伊與告訴人丙○○之間有「長期
      結怨」，尚與事實未合，其進而推論「事前共謀」，亦與
      事實不符。
（二）伊於九十七年五月十七日上午偕同吳仁昭等三人一起上山
      是要除草，是日上午約十時許甫至現場因發現丙○○有僱
      工採茶之情事，伊即忙於採證拍照，經向理事主席請示後
      隨即報警處理提出告訴（同為本案偵查中不起訴），俟警
      到場處理並至派出所制作筆錄，直至深夜始行離開，伊在
      上開案發時間忙於拍照，並不知工人與告訴人有何互動，
      更無法預知告訴人丙○○是日有「採茶」而得事先與工人
      謀議恐嚇或妨害行使權利。本案告訴人丙○○於九十七年
      五月十七日警詢時指稱係伊帶同三人向其個人出言恐嚇；
      惟證人乙○○於檢察官偵訊卻稱：「是不良少年對我跟丙○○恐嚇，說如果再採茶，就會出事情，當時有錄到」等
      語；而證人辜美女於原審證稱其當時有在場，亦有聽到吳
      仁昭說「趕快停，不然會出事，我不騙你」等語，依其所
      言，其是日亦有在場受到恐嚇，亦即受到恐嚇之人共有三
      人；其等三人之指證不符，顯非實情。再者，本案縱依原
      審判決，認吳仁昭有在系爭製茶廠外廣場，向在場之丙○○及乙○○言稱「趕快停，不然會出事，我不騙你」等語
      ，但吳仁昭已在偵查中供陳：「我是怕到時候老板會報警
      ，因為老板說地是他的」等語在卷，其應無恐嚇或強制他
      人行使權利之意；依其語義，內容抽象，並未以現實之加
      害相要脅，自難認有何「危害」之通知意思或觀念，且在
      廣場上（非採茶之茶園）究竟要「停」何事，亦有不明，
      當不能認係強制妨害他人行使採茶權，此亦不致導至告訴
      人之身體自由或意思決定能力受到任何壓制，徵之告訴人
      之工人亦繼續採茶至當日下午六時許，顯然並無所謂之「
      妨害採茶」之事實。另告訴人丙○○於偵查中既有陳稱「
      當天施光信主管也有在場」，告訴人又何來恐懼？吳仁昭
      所言，亦應與刑法第三百零四條第一項強制罪之構成要件
      不符。
（三）伊於九十七年五月十八日再度上山，一面係帶同工人吳仁
      昭等除草外，另「良久合作社」因承租林班地糾紛，經合
      作社主席林叔汝向立法委員陳情後，伊受理事主席之囑，
      帶同顏清標立法服務處人員上山勘察瞭解土地租用情形，
      惟上山後仍見告訴人有採集茶業之事，伊同予以拍照採證
      ，但因伊前一日勞累及腹痛不適，於林中如廁，未見劉泳
      成等人有與告訴人發生糾紛，伊在搜證完畢，向理事主席
      報告，經理事主席指示立即下山，勿須與不明人士發生任
      何衝突之後，於同日下午十三時一分即下山離去，乃告訴
      人竟遲至下午十八時三十五分始向警方報案製作筆錄，此
      實有違常情，伊與同行之立委服務處人員並無犯意聯絡及
      行為分擔。且丙○○雖於偵查中證稱此日同案被告等一進
      入系爭茶廠隨即踐踏且倒農藥等語，乙○○亦於偵查中證
      稱「他們一進來，就用腳踩過那些茶葉，後就將農藥灑上
      去，且進去製茶廠裡面，將茶架上的茶葉拉出來，然後打
      翻噴上年年春的農藥」云云，但告訴人自行提出之告訴狀
      所附照片中，顯示同案其他三名被告即劉泳成、吳仁昭及
      洪勝彥等，除劉泳成左手持電擊棒、吳仁昭右手拿小瓶之
      礦泉水外，並無任何持「年年春或消毒劑」之情，則其等
      上開所證顯與實情不合，乙○○所證並亦與警員施光信於
      偵查中證稱：「半成品的茶葉是在機器裡面，被倒入除草
      劑」之情節有異，甚且本案南投縣警察局仁愛分局警卷所
      附「刑案現場勘察採證相片」均記載「拍攝日期：９７年
      ５月１７日０８時３０分」，顯然亦不足供為翌（十八）
      日之犯罪事實之依據。另乙○○之配偶即證人蘇素女於檢
      察官偵訊時，竟稱：「（他們當天【指十八日】到製茶廠
      來作什麼？）當時他們可能叫我們不要採茶，因為他們說
      再採的話會出事，當時跟我及我先生乙○○講」等語，足
      見上開證人將告訴人丙○○與乙○○二人所指之十七日情
      節構入十八日之情節，其證詞明顯偏頗不實。再者，依據
      上開警卷照片，同案被告劉泳成、吳仁昭及洪勝彥等三人
      ，除劉泳成左手持電擊棒、吳仁昭右手拿小瓶之礦泉水外
      ，洪勝彥則徒手，並無所謂「持有農藥、消毒溶劑」等情
      ，亦無所謂「（持續）踐踏」之情節，仁愛分局巡佐於事
      隔數小時後之十六時在現場拍攝之照片所顯示之「茶菁以
      塑布包裹、部分竹盤散落、或消毒劑空瓶」，顯係事後作
      成，應不足供為不利於伊之證據；而茶菁經亮乾後，於烘
      焙過程尚須搓揉，則吳仁昭縱於行經亮晒茶菁之廣場時，
      走路踩及路徑旁之茶菁，當亦不能遽認係持續性之踐踏，
      或致茶菁喪失其效用。又告訴人丙○○於九十七年五月二
      十二日出具之告訴狀，僅指訴同案被告（應係指吳仁昭）
      有持兩瓶汽油及踐踏之事，並無所謂之「年年春及消毒劑
      」等情，如有後情，告訴狀不可能遺漏，再參酌告訴人丙○○於九十七年五月十七日之警詢有指述：「我除了遭丁○○恐嚇外，我還懷疑我的茶樹遭他們噴灑不明藥物，及
      瓦斯管線也遭他們破壞」等語，足見告訴人丙○○早已預
      以「噴灑農藥」誣陷之可能。「噴灑農藥」或「傾倒農藥
      」抑或「機器噴灑」，其態樣不同，告訴人等指訴不一，
      應屬謊言，尤其有關之「年年春」及「消毒劑」空瓶多達
      十多瓶，茍伊等有使用，豈會笨至不將之帶離滅證，反將
      八瓶消毒劑整齊收集堆置於茶廠外，另將二瓶「年年春」
      空瓶放置於茶廠內？此顯違反事理，上情應係告訴人事後
      自行佈置俟警員於十六時到達現場時造成之假象，目的在
      誤導警方辦案。
二、惟查，就被告丁○○之九十七年五月十七日之強制犯行部分
    ，有下列證據可資證明。
（一）告訴人丙○○於九十七年五月十七日二十時四十分之後之
      司法警察調查時，已陳稱：「我是於九十七年五月十七日
      上午十時許，在南投縣仁愛鄉中正村南投縣濁水溪事業林
      區第四一林班第六區內良久林場工寮外做茶時，遭丁○○
      帶著三個年輕人到工寮內找我，其中一名年輕人說：【要
      我叫外面那些採茶工人下來，不可以再繼續採，不然會發
      生事情】。我當時聽了心中很害怕」、「他自稱是良久林
      業合作社的經理，我跟良久林場公司有土地糾紛，我從六
      十八年左右便於該處耕種，而且耕作權是當時向良久林業
      合作社一位沈今藤經理所購買之後，我有與該良久林業合
      作社第一任及第二任理事主席高瀛山、黃文清簽合作墾植
      書，我擁有永久工作權，相關契約願意影印給警方參考」
      、「（丁○○帶著三個年輕人到工寮找你時，現場有什麼
      人在場？）有乙○○夫婦在場，都有親耳聽那一名年輕人
      所說的恐嚇言語，並且由乙○○的太太蘇素女有拿錄影機
      現場錄影，願意將錄影光碟送一份給警方辦案之用」、「
      （丁○○帶著三個年輕人到工寮時）是乘坐黑色的休旅車
      ，車牌為９０５５－Ｐ７」、「（丁○○等４人在恐嚇你
      之後，人有沒有離開現場？）他們都是在工寮外面的馬路
      上走來走去，持續到下午十四時開車離開我的工寮，直到
      有警察車到來後，又看見他們再次來到工寮外面」、「他
      們要我叫外面那些採茶工人下來，不可以再繼續採，不然
      會發生事情，他們沒有攜帶武器」等語（見南投縣政府警
      察局仁愛分局投仁警偵字第００九七０００五六四九號刑
      案偵查卷宗【以下簡稱為「警卷一」】第四頁至第五頁）
      ；嗣在檢察官偵訊時，其再指證：被告丁○○於九十七年
      五月十七日帶同三名不明人士恐嚇伊說不准採茶葉，不然
      會發生事情，當時伊聽到這話會害怕，伊師傅即證人乙○○及蘇素女在場有聽見，都是被告丁○○帶去的人等語綦
      詳（見九十七年度偵字第二二七七號偵查卷第一六頁、第
      一七頁、第二三頁、第四○頁）。
（二）另證人乙○○已於偵查中結證稱：九十七年五月十七日被
      告吳仁昭有說如果再採茶，就會出事情，當天告訴人也在
      ，也遭恐嚇，伊聽到這話會害怕，除了被告吳仁昭外，當
      時被告丁○○還帶了另外二人等語（見上開偵卷第四０頁
      、第四一頁、第六一頁、第六二頁）；嗣於原審法院審理
      時，證人乙○○亦再具結證稱：於九十七年五月十七日十
      一時許，被告丁○○帶了數人共開二部車來到系爭土地，
      阻止伊等採茶，被告丁○○就在那邊拍照，拍完照後，被
      告吳仁昭就來阻止伊等，跟伊等說如果繼續採就會出事，
      當時告訴人也在場，那一天被告丁○○及吳仁昭並沒有帶
      物品上山等情明確（見本院卷卷一第一七三頁至第一七四
      頁）。其證詞內容與證人蘇素女於偵查中，及證人辜美女
      在原審法院審理中所證述內容相符（見上開偵卷第二二頁
      ；本院卷卷一第一六三頁至第一六四頁）。此外，證人即
      南投縣政府警察局仁愛分局過坑派出所警員吳俊雄亦於偵
      查中結證稱：九十七年五月十七日伊到現場處理告訴人遭
      恐嚇一案，伊接到報案後，伊跟主管及另一名警員就駕車
      至報案地點，伊等到現場後，有發現被告丁○○及告訴人
      ，被告丁○○也有帶三名男子在現場，兩方有點分開，當
      時他似乎為了土地問題有點口角，當天戴帽子的被告吳仁
      昭有到場，還有另二名年輕人，不在相片中等語（見上開
      偵卷第二五頁、第二六頁）。而同案被告吳仁昭確有於上
      開時間向在場之告訴人及證人乙○○恫稱：「趕快停，不
      然會出事，我不騙你」等語，除經被告吳仁昭於偵查中供
      承不諱外（見上開偵卷第四一頁），並有證人乙○○於偵
      查中所提出之錄影光碟一片可證（見九十七年度偵字第二
      七五四號偵查卷證物袋），及有經臺灣南投地方法院檢察
      署檢察官當庭勘驗錄影光碟內容為：畫面中男子為被告吳
      仁昭本人，當時確實有出言稱：「趕快停，不然會出事，
      我不騙你」等語之九十七年八月七日偵訊筆錄一紙在卷可
      參（見九十七年度偵字第二二七七號偵查卷第四一頁）。
      綜上證據，同案被告吳仁昭確有於上開時、地向告訴人及
      證人乙○○為上開言詞至明。本案告訴人丙○○之此部分
      指訴，應堪採信。
（三）本案被告丁○○雖又以上開情詞否認此部分犯罪，惟本案
      被告丁○○於九十七年五月十七日司法警察調查時，除陳
      稱其亦係「良久合作社」之理事兼林場經理，案發當時其
      是在拍照蒐證，且要代表「良久合作社」對丙○○等人提
      出竊盜等告訴之外，其僅供陳吳仁昭等人是「良久合作社
      」所僱用之保全人員，而未提及係要前往系爭土地除草之
      事。證人施光信亦於檢察官偵訊時，具結證稱：「（九十
      七年五月十七日丁○○是否有帶吳仁昭及其他男子至丙○○的製茶廠？）有，他們在製茶廠下方的馬路，他們三個
      人在車邊，而丁○○在現場到處照相」等語（見九十七年
      度偵字第二二七七號偵查卷第四二頁），堪證被告丁○○
      在警員施光信等人據報前來之後，仍在照相存證。另外，
      證人吳仁昭在檢察官偵訊時，除坦承有向丙○○揚稱上開
      言語之外，其並明白供陳：「（是否承認有恐嚇及強制罪
      ？）我有說，我的老板叫我去跟他們說不要採茶，因為老
      板說地是他的」之情（見同上偵卷第四二頁）；而依據其
      先前所供陳：「老板丁○○帶我們去，我們就去」、「丁○○到那裡我就跟他到那裡，丁○○說地是他的」等語（
      見同上偵卷第三八頁），證人吳仁昭在檢察官偵訊時所稱
      之老板，顯指被告丁○○無疑。依據證人吳仁昭在檢察官
      偵訊時所為之上開證詞，係被告丁○○指使證人吳仁昭前
      去阻止證人丙○○繼續採收茶葉，被告丁○○辯稱吳仁昭
      所為與伊無關，二人並無犯意聯絡云云，自非可信。再者
      ，證人吳仁昭對丙○○所揚稱：「趕快停，不然會出事，
      我不騙你」等語，依據社會通念，係以：「如不停止（採
      茶），即會出事」之言詞行威嚇、脅迫，所謂「出事」，
      亦不外是指人身及財產之危害，證人丙○○證稱其當時聽
      了心中很害怕，自難認與事理有違。被告丁○○以上開情
      詞辯稱：上開言語並無恐嚇或強制他人行使權利之意，亦
      無危害之意思或觀念通知云云，尚非可信。又證人丙○○
      僱用工人在茶園採茶，吳仁昭自非不可在廣場上，以上開
      言語脅迫證人丙○○前去茶園叫其僱用之工人停止採茶；
      被告丁○○以證人吳仁昭為上開言語之地點係在廣場，即
      辯稱：吳仁昭要丙○○「停何事」不明，不能認係強制妨
      害他人行使採茶權云云，亦非可採。再者，案發現場之茶
      樹是證人丙○○所種植，查葉及茶菁均是證人丙○○所有
      ，是事後才要賣給證人乙○○，此情業據證人丙○○及乙○○二人於檢察官偵查中證述在卷；故證人吳仁昭上開所
      為，僅堪認定係妨害證人丙○○權利之行使。但證人吳仁
      昭為上開行為時，證人丙○○、乙○○、辜美女等人既均
      有在場，且證人乙○○係製茶師傅，證人辜美女是受僱採
      茶工人，其等聽聞上開言詞，於個別作證時證述上情且證
      稱其等亦係被恐嚇之對象，自難認有指證不符之情事。另
      證人吳仁昭確有上開言語，此係證人吳仁昭均坦承之事項
      ，「不良少年」僅是證人乙○○對吳仁昭之篾稱，要難因
      此即認定證人乙○○對吳仁昭上開行為之指證不可採信。
      綜上理由，本案被告丁○○就此部分犯行所為之上開辯解
      ，均非可採。被告丁○○有與吳仁昭及另外二名不詳姓名
      之成年人，為阻止證人丙○○繼續在系爭土地上採茶，而
      共同基於妨害他人行使權利之犯意聯絡，推由吳仁昭在系
      爭製茶廠外廣場，向證人丙○○揚稱上開言語，欲脅迫丙○○叫其僱用之採茶工人不要再採茶，事證甚為明確。雖
      依據本案卷內證據，證人丙○○並未予以理會，但被告丁○○仍應負強制未遂之罪責。
三、次查，就被告丁○○之九十七年五月十八日犯行部分，亦有
    下列證據可資證明。
（一）告訴人丙○○於九十七年五月十八日十八時三十五分之後
      之司法警察調查時，已指陳：於九十七年五月十八日上午
      十二時三十分許，被告丁○○帶著數名年輕人到系爭製茶
      廠，被告丁○○在系爭製茶廠下方馬路上，叫數名年輕人
      用言語恐嚇伊說：你不是石頭長出來，叫你不要採茶你還
      要採，隨即就分持木棍及電擊棒攻擊證人乙○○，並將廠
      內當日中午前所採的茶菁一千臺斤及昨天已做成半成品的
      茶菁用年年春農藥、氯氧消毒劑等倒在伊製茶的機器、茶
      菁，致無法製成成品，當天伊在廠外廣場工作時，看到被
      告丁○○與數名年輕人在馬路下方，伊就進去廠內工作，
      沒多久數名年輕人就衝進來叫囂並破壞，現場有年年春農
      藥空瓶二瓶及氯氧消毒劑空瓶八瓶，都是被告丁○○及數
      名年輕人帶來的等語（見南投縣政府警察局仁愛分局投仁
      警偵字第００九七０００四七０一號刑案偵查卷宗【以下
      簡稱為「警卷二」】第八頁至第一一頁）。其後在檢察官
      偵查中，告訴人丙○○並又指稱：被告丁○○在九十七年
      五月十八日中午帶了數名不明人士來，手拿電擊棒、農藥
      ，還將廠內茶菁倒農藥，導致當天茶菁毀損報銷，約一千
      多臺斤，而五月十七日所採收的半成品也毀損等情綦詳（
      見上開偵卷第一六頁、第一七頁、第二三頁、第四一頁）
      。
（二）又本案證人乙○○於司法警察調查時亦已陳稱：於九十七
      年五月十八日十二時三十分許，伊在系爭製茶廠聽到證人
      即伊妻蘇素女說被告丁○○來了，伊就走到系爭製茶廠外
      察看，發現被告丁○○在對告訴人之茶園及採茶工拍照，
      被告丁○○拍照完後就回到車旁，伊就看到三、四個年輕
      人從被告丁○○的車上下來，伊知道他們是被告丁○○叫
      來的，其中一人即吳仁昭搶走證人蘇素女手上的錄影機，
      將錄影機內光碟片取走，錄影機棄置現場，其中之劉泳成
      拿電擊棒電伊，伊就跑到工寮後，劉泳成及吳仁昭徒手拿
      棍棒毆打伊，致伊左大腿及左手腕受傷，然後劉泳成對現
      場工人及告訴人說我們是石頭蹦出來的，說有劉泳成在這
      裡，我們不可能在這裡採茶，然後劉泳成及吳仁昭拿年年
      春倒入廠內的茶菁及茶葉半成品，還有製茶機器內也遭倒
      入年年春，他們追著伊，他們破壞廠內茶葉及器具內的茶
      葉，有遺留年年春空瓶二瓶及氯氧消毒劑空瓶八瓶等語（
      見警卷二第一二頁至第一五頁）；於偵查中復結證稱：於
      九十七年五月十八日手持電擊棒的人係劉泳成，當天劉泳
      成有毀損茶菁，案發當天傷害伊的有吳仁昭，劉泳成也有
      ，劉泳成先用電擊棒電伊，有電到，然後伊跑到後面，他
      們就追上來，劉泳成把伊推倒，然後其他人就一起打伊，
      被告丁○○當天雖然沒打伊，但他在現場拍完照後，他們
      一群人就一起上來等語（見上開偵卷第三七頁、第四○頁
      、第四一頁、第六一頁、第六二頁）；嗣於原審法院審理
      時，證人乙○○亦再具結證稱：於九十七年五月十八日伊
      也有在場，當天約十一時快十二時許，被告丁○○就上來
      ，那些年輕人大約有九個人，三部車，被告丁○○上來拍
      照，然後全部都進來到曬茶的廣場，當天劉泳成拿電擊棒
      ，他到現場並未表示其為服務處助理的身分，劉泳成只有
      打完伊後跟伊說：你們是石頭蹦出來的，當時告訴人也有
      在現場，伊聽到會害怕，因為那句話是說我們是石頭硬硬
      的、打不破、很耐打的意思，吳仁昭、劉泳成、洪勝彥三
      人都有打伊，全部有九個人左右，他們打完伊後就進入擺
      置茶菁的地點毀損，伊確定吳仁昭、劉泳成、洪勝彥都有
      進入，他們進入前，裡面器具都是擺置整齊完整，他們離
      開後就變成雜亂，那些茶葉都不能再使用、出售，因為都
      有農藥，當時被告丁○○在車子那邊，伊工人要進來時，
      被告丁○○叫伊工人不要進來，現場所遺留年年春及消毒
      劑空瓶非伊等採茶所使用的器具，他們在未毀損伊等所擺
      置的茶菁前，裡面沒有這些物品，所以這些東西都是他們
      毀損完後遺留在現場的，當天吳仁昭、劉泳成、洪勝彥前
      後進出三次，第一次進來打伊及亂翻東西，後來出去拿消
      毒劑、年年春還有一些伊不知道的物品，包括製茶廠的物
      品都被潑灑農藥跟消毒劑，他們還對茶園的農具噴灑農藥
      ，之後就走了，又來第三趟，那一趟追著伊等，要打伊等
      ，伊等就跑了，吳仁昭、洪勝彥出去車上拿年年春再進來
      潑灑的時候，劉泳成還在裡面，他們在潑灑時，劉泳成也
      有動手，每次動作都很快，沒幾分鐘等情明確（見原審法
      院卷一第一七三頁至第一八一頁）。核與證人即南投縣政
      府警察局仁愛分局過坑派出所警員施光信於偵查中結證稱
      ：伊到場處理九十七年五月十八日告訴人製茶廠茶葉遭人
      毀損一案，當伊等抵達現場時，加害人並未在現場，有看
      見茶葉及茶菁遭疑似氯氧消毒劑及年年春除草劑加以毀損
      ，年年春是在製茶廠裝茶菁的簍筐裡，氯氧消毒劑是在外
      面曬茶菁的地方，茶葉半成品是在機器裡面，被倒入除草
      劑等語相符（見上開偵卷第三六頁）。另據證人蘇素女於
      偵查中及證人辜美女於原審法院審理中，亦均證述上情在
      卷（見上開偵卷第二二頁、第三九頁、第四○頁；原審法
      院卷一第一六五頁至第一七二頁）。此外，並有吳仁昭、
      劉泳成、洪勝彥在系爭製茶廠外之照片四幀附卷足佐（見
      警卷二第二三頁、第二四頁）。證人乙○○於上開案發時
      間確有因遭被告丁○○所帶同之吳仁昭、劉泳成、洪勝彥
      及其他真實姓名年籍均不詳之成年人數名毆打，致受有左
      前臂、左臀部挫傷等傷害，此情亦有財團法人埔里基督教
      醫院埔基醫證字第○○四六六一號診斷證明書一紙及受傷
      部位照片三幀附卷足據（見警卷二第一六頁、第三二頁、
      第三三頁）。另被告丁○○等人離去後，系爭製茶廠茶菁
      、器具均遭翻落至地，現場尚遺留年年春、消毒劑空瓶，
      此情亦有現場照片二十七幀在卷可憑（見警卷二第二五頁
      至第三四頁；上開偵卷第一二頁至第一三之一頁）。吳仁
      昭、洪勝彥既係被告丁○○所任職之良久合作社所聘僱，
      劉泳成則係良久合作社商請前來之民意代表助理並攜帶電
      擊棒一支前往，而吳仁昭、劉泳成、洪勝彥及其他真實姓
      名年籍均不詳之成年人數名在被告丁○○拍完照返回其車
      旁後，即群起上前毆打證人乙○○，並進而持農藥及消毒
      劑等物品潑灑在告訴人所採收之茶菁及茶葉半成品，其等
      共同前來欲為何事甚為明顯。上開農藥及消毒劑均須事先
      備置，被告丁○○並係駕車帶領吳仁昭、洪勝彥、劉泳成
      及其他不詳之成年人前來案發地點之人，不可能不知其情
      。被告丁○○駕車帶領吳仁昭等人並攜帶上開農藥及消毒
      劑前來，謂其對吳仁昭、劉泳成、洪勝彥等人於上開時、
      地，以上開手法毀損告訴人丙○○之茶菁及以上開強暴手
      段妨害丙○○及乙○○行使製茶權利等事，並無共同實行
      上開犯罪之犯意聯絡，何能令人採信？
（三）被告丁○○雖又以上開情詞否認此部分犯罪，惟查：
（１）本案被告丁○○除於九十七年五月十七日司法警察調查時
      ，已陳稱吳仁昭是「良久合作社」所僱用之保全人員之外
      ；劉泳成係立法委員之助理，不可能會前去幫忙除草，而
      其係因為被告丁○○告知告訴人丙○○在偷採「良久合作
      社」的茶葉，應被告丁○○之要求，才陪同被告丁○○到
      案發現場，此並據劉泳成於檢察官偵訊時供述在卷。雖證
      人吳仁昭、洪勝彥於警、偵、審中或陳稱當日係要前往除
      草或施肥，被告丁○○亦辯稱其於九十七年五月十八日再
      度上山，係帶同工人吳仁昭等人要前去除草。但本案無論
      依據證人乙○○、施光信或是被告丁○○先後於警、偵、
      審中所提出之照片，並未見有任何進行除草、施肥之影像
      。又依據證人乙○○所題提出當日照片（見警卷二第二三
      、二四頁）觀之，可見劉泳成係左手持電擊棒一支並以雙
      腳踐踏曬於系爭製茶廠外廣場上之茶葉，而吳仁昭、洪勝
      彥雙手亦均未見有持任何除草之相關工具或肥料，被告丁○○並辯稱當日其係忙於拍照採證，本案卷內亦無被告丁○○有指示何人在何特定地點為除草行為之事證。則被告
      丁○○辯稱當日帶領吳仁昭等人上山，係要前去除草云云
      ，顯係飾卸之詞，不足採信。
（２）另本案南投縣警察局仁愛分局警卷（即警卷一）所附「刑
      案現場勘察採證相片」（見上開警卷第四一至四二頁），
      係拍攝證人丙○○工寮外面之瓦斯桶管線、電線被剪斷之
      畫面。此部分照片所顯示之拍攝日期雖為「９７年５月１
      ７日０８時３０分」，但因本案並無確切之證據可資證明
      上開管線、電線係遭被告丁○○及其同行之人所剪斷，故
      此部分並未經檢察官列為本案起訴事實，上開照片亦未被
      列為被告丁○○同月十八日犯行之證據。至於告訴人丙○○於九十七年五月二十二日具狀提起告訴所提出之照片（
      見二二七七號偵卷第十至十三之一頁），部分雖有顯示拍
      攝日期為九十七年五月十七日，但告訴人丙○○已於檢察
      官偵訊時指陳其拍攝日期均在九十七年五月十八日，係因
      照相機之日期沒有調整好，才顯示其拍攝日期為九十七年
      五月十七日（見二二七七號偵卷第二一、二二頁）。再就
      此部分照片所拍攝之影像而言，其中關於拍攝吳仁昭、劉
      泳成及洪勝彥等人之畫面，確係發生在九十七年五月十八
      日，此為證人吳仁昭、劉泳成及洪勝彥等人於偵、審中所
      不爭議。另關於其他拍攝茶廠內外茶菁被毀損及烘乾機、
      炒鍋機被灑入殺蟲劑或消毒劑之畫面，則與警員施光信於
      九十七年五月十八日十六時在案發現場所拍攝之照片內容
      大致相同；而照相機會因電力中斷，及未及時調整等因素
      ，而致影響拍出照片所顯示之日期及時間，此情亦非違常
      。則本案告訴人丙○○於九十七年五月二十二日具狀提起
      告訴所提出之照片，部分雖有顯示拍攝日期為九十七年五
      月十七日，但告訴人丙○○於檢察官偵訊時指陳：其拍攝
      日期均在九十七年五月十八日，係因照相機之日期沒有調
      整好，才顯示其拍攝日期為九十七年五月十七日等情，自
      屬可信。上開照片係藉照相機械進行機械性之操作所記錄
      之影像，具有證據能力，自可採為認定被告丁○○犯罪事
      實之證據。
（３）又本案共同被告劉泳成、吳仁昭及洪勝彥等三人於九十七
      年五月十八日為上開言行之目的，明顯是要阻止證人丙○○在系爭土地採茶、製茶。故證人蘇素女於檢察官偵訊時
      ，證稱：「當時他們可能叫我們不要採茶」乙情，自難認
      有偏頗不實。又依據卷內照片，除劉泳成左手持電擊棒、
      另名男子右手拿二瓶礦泉水瓶（瓶裝內容物不明，但證人
      乙○○於原審證述其顏色為綠色，看起來很像是汽油）之
      外，雖無拍攝何人持有農藥、消毒溶劑之畫面。但案發當
      時，證人乙○○遭受多人追打，證人蘇素女雖因看到被告
      丁○○等人來意不善，有取來錄影機要搜證，但其錄影機
      內之光碟片旋被其中一名不詳姓名之男子取走，致此後其
      即無法再以上開錄影機為攝錄，此情同經證人乙○○、蘇
      素女分別於偵、審中證述在卷。而依據證人丙○○、乙○○、蘇素女等人之指證，系爭製茶廠內外及製茶廠機器內
      之茶菁會被潑灑農藥、消毒劑之事，並非其等事先已有預
      料，且潑灑農藥、消毒劑之動作很快，時間短暫，本案除
      證人乙○○在案發之初有拍攝到劉泳成左手持電擊棒及腳
      踏茶菁等畫面之外，此後連其遭受追打之畫面，證人蘇素
      女尚均未能攝錄，則本案自無從以證人乙○○、蘇素女未
      能拍攝到何人手持農藥、消毒溶劑潑灑茶菁及製茶機器之
      畫面，即認定並無此情。
（４）再者，本案證人乙○○在案發之初確有拍攝到劉泳成腳踩
      系爭製茶廠外廣場晾曬之茶菁畫面，此情有上開照片在卷
      可據。上開腳踩晾曬之茶菁之行為，與茶菁烘焙過程之搓
      揉顯然難以比擬，被告丁○○辯稱此非基於毀損之目的而
      為，殊難採信。又本案證人施光信於九十七年五月十八日
      下午據報前往現場處理之後，確有看見茶葉及茶菁遭疑似
      氯氧消毒劑及年年春除草劑加以毀損，年年春是在製茶廠
      裝茶菁的簍筐裡，氯氧消毒劑是在外面曬茶菁的地方，茶
      葉半成品是在機器裡面，被倒入除草劑，此情業據證人施
      光信在偵查中證述在卷，並有其在同日十六時許拍攝系爭
      製茶廠外茶菁被毀損、製茶廠內裝盛茶菁之竹盤被翻落及
      茶菁被潑灑殺蟲劑、消毒劑、烘乾機及半茶乾以及炒鍋機
      遭人潑灑年年春除草劑及氯氧消毒劑，暨使用過之氯氧消
      毒劑、年年春除草劑空瓶等影像之照片在卷可據。甫採摘
      晾曬之茶菁及半茶乾之茶氣清新，核與被潑灑殺蟲劑或消
      毒劑之後之異味迥異，證人施光信擔任警察職務，不可能
      無法辨認此情，其本於親身經歷所為之此部分證詞復有上
      開使用過之殺毒劑、除草劑空瓶可佐，自可採信。而茶菁
      及半茶乾被潑灑殺蟲劑、消毒劑之後，已不堪製茶供人飲
      用，此為常人所週知之事項，此為毀損行為自難認有疑。
      又本案上開案發時間正值告訴人丙○○採收茶葉期間，烘
      乾機及炒鍋機對其與證人乙○○陸續採製茶葉維生，係屬
      不可缺少之工具。上開烘乾機及炒鍋機遭人潑灑殺蟲劑、
      消毒劑之後，在尚未完全予以清除之前，即無法供製茶之
      用，其對告訴人丙○○及證人乙○○之重要性不言可知，
      其等二人焉有會為構陷被告丁○○等人毀損茶菁，而將殺
      蟲劑、消毒劑潑灑至上開烘乾機及炒鍋機之理？被告丁○○此部分所辯，亦違常情，亦不足採信。至於潑灑之後將
      殺蟲劑及消毒劑空瓶棄置現場，此與犯罪者之心態有關，
      本難以犯罪工具被棄置現場，即認定此係被害人自行佈置
      。而如被告丁○○等人於犯罪之後，又將上開空瓶搬回車
      上帶離現場，是否會被拍照或查獲再據以證明其等犯罪，
      此亦非被告丁○○等人於上開行為時所得預料。且殺蟲劑
      及消毒劑被潑灑至茶菁之後，並非不可以檢驗方法證明上
      開潑灑行為。何人潑灑，亦有賴目擊者證明，並非僅憑上
      開殺蟲劑及消毒劑空瓶，即可證明何人犯罪；亦非無上開
      殺蟲劑及消毒劑空瓶，即不能證明茶菁或製茶機器未被潑
      灑殺蟲劑及消毒劑。故本案自難以殺蟲劑及消毒劑空瓶被
      棄置現場乙情，認定此係告訴人丙○○及證人乙○○事後
      自行佈置所造成之假象。再者，證人乙○○等人係就其等
      在不同時間各自所見，而證述茶菁遭人潑灑或傾倒除草劑
      及消毒劑之情形，其等各自所見不同，用語習慣亦非必然
      一致，要難以「傾倒」或「噴灑」之用語不同，即認定其
      等所證不足採信。又本案告訴人丙○○於九十七年五月十
      八日下午十八時三十五分之後之司法警察調查筆錄，即有
      被告丁○○等人使用上開殺蟲劑及消毒劑毀損茶菁及將之
      倒入製茶機器之陳述（見警卷二第九、十頁），核無案發
      之後，漏未陳述此情之情事。故縱使其於九十七年五月二
      十二日所出具之告訴狀漏未陳述此情，亦無從因此即認定
      必無此事。此外，本案告訴人丙○○於九十七年五月十七
      日經司法警察調查時，所指陳：「．．．我還懷疑我的茶
      樹遭他們噴灑不明藥物，及瓦斯管線也遭他們破壞」等情
      ，係基於其懷疑所為之陳述。其中茶樹遭噴藥物部分，固
      難以拍攝照片之方式顯現，但瓦斯管線遭人破壞部分，則
      有照片附卷可據。此部分亦是有無積極之證據足以證明是
      否係被告丁○○指使他人所為之問題，尚難因此即認定告
      訴人丙○○早已預以「噴灑農藥」誣陷被告丁○○。至於
      告訴人丙○○於九十七年五月十八日何時在警局製作筆錄
      ，與警方據報前往現場、再為搜證、後再返回警局所花費
      之時間有關，本案證人施光信等警員據報之後，於九十七
      年五月十八日下午十六時許前往現場搜證拍照，告訴人丙○○於九十七年五月十八日下午十八時三十五分在警局製
      作筆錄，難認有何違常之處。被告丁○○辯稱此情違常，
      為本院所不採信。至於證人林叔汝固於原審法院審理中結
      證稱：伊知情九十七年五月十七日被告丁○○上山一事，
      被告丁○○係上山撫育、補足林木、除草及巡視林場，十
      八日被告丁○○上山除草一事伊亦知情，伊沒有叫被告丁○○恐嚇告訴人等語（見原審法院卷一第一四三頁至第一
      五０頁）。但證人林叔汝是否有叫告丁○○恐嚇告訴人丙○○，係證人林叔汝是否亦屬共犯之問題。另證人林叔汝
      於上開二日並未與被告丁○○等人共同前往，對於當日所
      發生之實際情形並未親自在場目睹，且上開二日實際亦無
      補足林木或除草之行為，證人林叔汝此部分所證亦與實情
      不合。兼以證人林叔汝身為良久合作社之主席，與告訴人
      丙○○之間曾有多起案件涉訟，而本案係肇因於良久合作
      社與告訴人丙○○之間就系爭土地之使用糾紛，另就毀損
      部分良久合作社亦涉有民事責任，故其在原審法院審理時
      所為之上開證述亦有偏頗、迴護之嫌，自無法據以為被告
      丁○○等人有利之憑據。
四、末查，本案告訴人丙○○與良久合作社間關於系爭土地使用
    糾紛其來已久，且先前互有多起刑事案件涉訟，此有良久合
    作社與社員、耕作人間爭訟彙整及臺灣南投地方法院檢察署
    九十七年度偵字第九九○號、九十六年度偵字第一三二號不
    起訴處分書各一份在卷足參（見警卷一第四三頁至第四七頁
    、第五一頁至第六二頁）。良久合作社固曾於九十六年十月
    十二日以台北龍口郵局第○○二七三號存證信函終止告訴人
    丙○○之租約，但告訴人丙○○主張上開租約之終止並非合
    法，租約仍屬存在，亦據其提出相關之證據在卷。上開租約
    是否合法終止之爭議，顯須依賴民事訴訟途徑解決，並非「
    良久合作社」或被告丁○○依憑已意所可擅定。而良久合作
    社」在本案案發之前，迄未依循民事訴訟途徑解決上開民事
    爭議，此係被告丁○○於偵、審中所不爭議之事實。被告丁○○自九十五年一月二十六日起擔任良久合作社經理一職，
    倘其確信告訴人丙○○並無使用系爭土地之正當權源，何以
    數年來均未向告訴人丙○○提起民事訴訟以釐清雙方權利義
    務關係？被告丁○○及「良久合作社」長期不思以民事訴訟
    程序解決雙方租約之爭議，自難以其等民事爭議之主張，據
    以推卸本案刑責。本案共同被告吳仁昭、劉泳成、洪勝彥之
    上開犯行復據原審法院論罪科刑確定，有原審法院之判決書
    在卷可憑。事證明確，被告丁○○之犯行堪以認定。
、論罪部分
一、按刑法第三百零四條之強暴、脅迫，祇以所用之強脅手段足
    以妨害他人行使權利，或足使他人行無義務之事為已足，並
    非以被害人之自由完全受其壓制為必要（最高法院二十八年
    上字第三六五０號判例參照）。又該條所謂之「強暴」，係
    廣義指直接或間接對人行使之有形強制力而言；所稱之「脅
    迫」，乃指以使人生畏懼之意為目的，而以加害之意通知他
    人。本案被告丁○○於九十七年五月十七日推由吳仁昭以上
    開恫嚇言語脅迫告訴人丙○○停止採茶之後，告訴人丙○○
    既未停止採茶，則被告丁○○此部分所為，應僅係犯刑法第
    三百零四條第二項、第一項之強制未遂罪。公訴人認被告丁○○此部分係犯刑法第三百零四條第一項之強制既遂罪，尚
    有未洽。又被告丁○○此部分所為，與吳仁昭及另二名不詳
    姓名之成年人有犯意聯絡，並推由吳仁昭實行，均為共同正
    犯。此部分既屬未遂，爰依刑法第二十五條第二項之規定減
    輕其刑。另按刑法第三百零四條第二項、第一項之強制未遂
    罪，本係以強暴、脅迫等情事在內，故縱其所為，合於刑法
    第三百零五條恐嚇危害安全之情形，仍應視為強制罪之部分
    行為，不另論以恐嚇危害安全罪。再者，證人乙○○並非茶
    園之所有權人，並無行使採茶權利之可言，此情業據證人乙○○證述在卷，足認證人乙○○應非吳仁昭上開恫嚇言語脅
    迫之對象，其亦未因此而有何採茶權利被妨害。公訴人指訴
    被告丁○○此部分所為，亦有對證人乙○○犯刑法第三百零
    四條第一項之強制既遂罪，此部分指訴尚屬犯罪不能證明。
    惟因公訴人認此部分與被告丁○○上開論罪科刑部分，係屬
    一罪，故不就此部分另為被告丁○○無罪之諭知。
二、另查被告丁○○於九十七年五月十八日推由吳仁昭、劉泳成
    、洪勝彥等人毀損系爭製茶廠內外之茶菁，及毆打證人乙○○，並將殺蟲劑、消毒劑潑灑至上開烘乾機及炒鍋機以致告
    訴人丙○○及證人乙○○無法繼續製茶之行為，除對上開茶
    菁之所有人即告訴人丙○○犯刑法第三百五十四條之毀損罪
    之外，亦已同對告訴人丙○○及證人乙○○觸犯刑法第三百
    零四條第一項之以強暴妨害人行使權利罪。又被告丁○○此
    部分所為，與吳仁昭、劉泳成、洪勝彥及其他多名不詳姓名
    之成年人有犯意聯絡，並推由吳仁昭、劉泳成、洪勝彥等人
    實行，均為共同正犯。另按刑法第三百零四條第一項之強制
    既遂罪，本係以強暴、脅迫等情事在內，故縱其所為，合於
    刑法第三百零五條恐嚇危害安全之情形，仍應視為強制罪之
    部分行為，不另論以恐嚇危害安全罪。再按一行為觸犯數罪
    名之想像競合犯，係指行為人以一個意思決定發為一個行為
    ，而侵害數個相同或不同之法益，具備數個犯罪構成要件，
    成立數個罪名之謂，乃處斷上之一罪（最高法院七十一年台
    上字第八三七號判例參照）。另刑法第五十五條所謂一行為
    觸犯數罪名，就故意犯而言，係指對於該數罪同時有各別之
    犯意而藉一個行為以達成之而言（最高法院九十六年度台上
    字第四六九二號判決參照）。就想像競合犯之一行為概念，
    應依社會觀念所認定實行之著手階段屬於同一為必要。在著
    手實行階段具有同一性之情形下，凡基於一個犯罪決意，實
    行數個犯罪構成要件之行為，彼此實行行為完全同一，或大
    部分同一，甚或局部同一，視個案情節，皆可能得以評價為
    一個犯罪行為而論以想像競合犯。被告丁○○等人就此部分
    所犯，係於實行強制犯行之過程中，同時毀損告訴人丙○○
    所有之茶菁，且其強制犯行亦係同時對告訴人丙○○及證人
    乙○○所犯；則其等於九十七年五月十八日對二人所犯之強
    制罪及同時所犯之毀損罪之間，仍有時間上之重疊關係，揆
    諸前揭說明，應屬一行為侵害數法益，而觸犯數個罪名，自
    應依刑法第五十五條想像競合犯之規定，從較重之強制一罪
    論處。至檢察官認被告等所犯上開二罪間，犯意各別，罪名
    互異，應分論併罰，容有誤會，附此敘明。
三、被告丁○○於九十七年五月十七日及同月十八日所犯之強制
    未遂及強制既遂二罪，其犯意各別，行為互殊，應予分論併
    罰。
肆、原審就被告丁○○上開所犯予以論罪科刑，固屬有見。惟被
    告丁○○於九十七年五月十七日係犯強制未遂罪，且證人乙○○既非茶園之所有權人，亦無行使採茶之權利，自無採茶
    權利被妨害之可言，原審判決誤認被告丁○○此部分係對告
    訴人丙○○及證人乙○○犯強制既遂罪，尚有未合。另被告
    丁○○於九十七年五月十七日及同月十八日所犯之強制罪，
    犯罪型態均係妨害他人行使權利，原判決之事實欄亦同此認
    定，但原判決就被告所犯強制二罪之判決主文，均誤載為「
    使人行無義務之事」，此部分亦有事實與主文不符之矛盾。
    是本案被告丁○○上訴否認有上開犯罪，其上訴雖無理由，
    但原審就被告丁○○部分之判決既有上開可議之處，自屬無
    可維持，自應由本院將原審判決關於被告丁○○部分，均予
    以撤銷改判。爰審酌被告丁○○之品行，本案犯罪之動機、
    手段、所生危害及犯罪後之態度等一切犯罪情狀，就其所犯
    之強制未遂罪及強制既遂罪，各量處有期徒刑三月、五月，
    ，且定其應執行刑為有期徒刑七月，並均諭知易科罰金之折
    算標準。
伍、據上論斷，應依刑事訴訟法第三百六十九條第一項前段、第
    三百六十四條、第二百九十九條第一項前段、刑法第二十八
    條、第三百零四條第一項、第二項、第三百五十四條、第五
    十五條、第二十五條第二項、第五十一條第五款、第四十一
    條第一項前段、第二項、刑法施行法第一條之一，判決如主
    文。
本案經檢察官甲○○到庭執行職務。
中    華    民    國    99    年    2     月    24    日
            刑事第三庭    審判長法  官  王  增  瑜
                                法  官  梁  堯  銘
                                法  官  廖  柏  基
上列正本證明與原本無異。
不得上訴。
                                書記官  曾  煜  智
中    華    民    國    99    年    2     月    24    日
附錄論罪科刑法條全文：
刑法第三百零四條
以強暴、脅迫使人行無義務之事或妨害人行使權利者，處三年以
下有期徒刑、拘役或三百元以下罰金。
前項之未遂犯罰之。
刑法第三百五十四條
毀棄、損壞前二條以外之他人之物或致令不堪用，足以生損害於
公眾或他人者，處二年以下有期徒刑、拘役或五百元以下罰金。

司法院資訊處製作；財團法人民間司法改革基金會備份。
